臺灣高等法院臺南分院刑事判決　　　　　 九十年度上易字第一七二九號　孝股
　　上訴人即被告　甲○○
右上訴人因詐欺案件，不服臺灣臺南地方法院九十年度易字第一七五三號中華民國九
十年九月二十五日第一審判決（起訴案號：臺灣臺南地方法院檢察署九十年度偵緝字
第三四四號），提起上訴，本院判決如左：
    主  文
上訴駁回。
    事  實
一、甲○○明知無支付消費帳款能力，竟基於意圖使發卡銀行代其墊付簽帳消費款以
    牟取不法利益之概括犯意，於民國（下同）八十八年十一月十一日，向乙○○○
    ○行股份有限公司（下稱聯邦銀行）申領信用卡，使該銀行陷於錯誤，依其申報
    之財力資料辦理徵信，並核發信用卡一張（卡號五四三三─八一００─０二八０
    ─六九０七）。詎甲○○取得該信用卡後，旋即連續於同年月二十日持該卡至水
    仙花餐廳刷卡簽帳消費新台幣（下同）二萬八千二百元，又於同年月二十一日至
    上發成衣量販店刷卡購物三萬一千元，嗣經聯邦銀行依信用卡契約代墊前開款項
    計五萬九千二百元，屆期轉向甲○○求償，詎其逃逸無蹤，聯邦銀行始知受騙。
二、案經聯邦銀行訴請台灣台南地方法院檢察署檢察官偵查起訴。
    理  由
一、上訴人即被告甲○○經本院合法傳喚，無正當理由不到庭。惟右揭被告甲○○無
    償債能力，如何於取得信用卡後，旋即於前揭時間持卡消費合計五萬九千二百元
    等事實，業據被告於偵查、原審審理及本院調查時坦承不諱，並經告訴人聯邦銀
    行指訴在卷（見九十年度發查卷第三六二號告訴人之告訴狀），此外並有聯邦銀
    行信用卡申請書、刷卡簽帳單、交易紀錄表各一件附卷可稽。另參酌被告於偵查
    中供稱因經濟不好而未能於消費後付款等語（見九十年度偵緝字第三四四號偵查
    卷第十頁反面），及被告取得信用卡後後，施即於二日內，連續二次在水仙花餐
    廳、上發成衣量販店刷卡消費大筆金額，尤以已無支付消費帳款能力，仍一次購
    買三萬一千元成衣，更悖一般消費常情，又刷卡後不向銀行付款，復避不見面，
    顯見其於申辦信用卡之初即有使發卡銀行代其墊付簽帳消費款以牟取不法利益之
    犯意甚明，被告自白核與事實相符，事證明確，其犯行應足認定。
二、按發卡銀行對於被告至特約商店消費後，經由財團法人聯合信用卡處理中心送來
    之簽帳單，依被告與發卡銀行間所成立之消費授信契約，應為墊付款項之處分，
    此乃誤信持卡人即被告日後將依約償還所致，而被告刷卡消費後，藉發卡銀行之
    墊款，顯受有代為清償之不法利益，核被告所為，係犯刑法第三百三十九條第二
    項之詐欺得利罪。公訴人認係犯同條第一項之詐欺取財罪，起訴法條尚有未洽，
    惟其社會基本事實同一，本院自應審理，並變更起訴法條。被告二次詐欺得利行
    為，時間緊接，所犯罪名相同，顯係出於概括犯意為之，為連續犯，依刑法第五
    十六條之規定論以一罪論，並加重其刑。
三、又因行為後法律有變更者，適用裁判時之法律，刑法第二條第一項前段定有明文
    。而九十年一月四日修正，同年月十日經總統公布施行，於同年月十二日起生效
    之修正後刑法第四十一條規定：「犯最重本刑為五年以下有期徒刑之罪，而受六
    月以下有期徒刑或拘役之宣告，因身體、教育、職業或家庭之關係或因其他正當
    事由，執行顯有困難者，得以一元以上三元以下折算一日，易科罰金」。已將得
    易科罰金之適用範圍擴大為最重本刑五年以下有期徒刑之罪；比較刑法第四十一
    條新舊法之規定（舊法得易科罰金之適用範圍為最重本刑三年以下有期徒刑之罪
    ），以新法最有利於行為人。查本件被告犯罪之時間為刑法第四十一條修正之前
    ，所犯最重本刑為五年以下有期徒刑之罪，自有修正後之刑法第四十一條第一項
    前段之適用。
四、原審以被告罪證明確，因予變更起訴法條，並適用刑法第二條第一項前段、第五
    十六條、第三百三十九條第二項、修正後第四十一條第一項前段、罰金罰鍰提高
    標準條例第一條前段、第二條規定，並審酌被告犯罪之動機、目的、手段、所生
    危害、犯罪後態度及尚未全部賠償告訴人之損害等一切情狀，量處如有期徒刑四
    月，並諭知易科罰金之折算標準。本院經核原判決認事用法，並無不合，量刑亦
    稱妥適。上訴意旨，指摘原判決量刑過重而不當，為無理由，應予駁回。
據上論結，應依刑事訴訟法第三百六十八條、第三百七十一條，判決如主文。
本案經檢察官吳忠賢到庭執行職務。
中      華      民      國    九十一    年      一      月      九      日
                                  臺灣高等法院臺南分院刑事第五庭
                                          審判長法官  鄭  文  肅
                                                法官  王  浦  傑
                                                法官  陳  珍  如
右正本證明與原本無異。
不得上訴。
                                           法院書記官  周  美  莉
中      華      民      國  九十一    年      一       月     十      日
                                               法官
                                               法官
附錄：本判決論罪科
中華民國刑法第三百三十九條
 (普通詐欺罪)
意圖為自己或第三人不法之所有，以詐術使人將本人或第三人之物交付者
，處五年以下有期徒刑、拘役或科或併科一千元以下罰金。
以前項方法得財產上不法之利益或使第三人得之者，亦同。
